【裁判字號】    99,聲,5
【裁判日期】    990326
【裁判案由】    返還擔保金
【裁判全文】
福建金門地方法院民事裁定                 99年度聲字第5號
聲  請  人  丙○○
相  對  人  甲○○
相  對  人  協泰營造廠股份有限公司
法定代理人  乙○○
上列當事人間返還擔保金事件，本院裁定如下：
    主  文
聲請駁回。
    理  由
一、按返還擔保金，依民事訴訟法第106條準用第104條之規定，
    須符合：(一)應供擔保之原因消滅者；(二)供擔保人證明受
    擔保利益人同意返還者；(三)訴訟終結後供擔保人證明已定
    20日以上之期間催告受擔保利益人行使權利而未行使，或法
    院依供擔保人之聲請，通知受擔保利益人於一定期間內行使
    權利並向法院為行使權利之證明而未證明者之要件，法院始
    得裁定返還擔保金。所謂應供擔保之原因消滅，在因釋明假
    扣押之原因而供擔保之情形，其乃擔保債務人因假扣押所應
    受之損害，故必待無損害發生，或債權人本案勝訴確定，或
    就所生之損害已經賠償時，始得謂供擔保之原因消滅（最高
    法院53年度台抗字279號判例意旨參照）；所謂訴訟終結，
    在因假扣押或假處分所供擔保之情形，因該擔保係為保障受
    擔保利益人因不當假扣押或假處分所受損害而設，倘執行法
    院已依假扣押或假處分裁定實施假扣押或假處分之執行，則
    在供擔保人撤回假扣押或假處分之執行前，受擔保利益人所
    受損害仍可能繼續發生，損害額既未確定，自無強令其行使
    權利之理。故在假扣押或假處分所供之擔保，供擔保人依民
    事訴訟法第106條準用同法第104條第1項第3款規定，聲請以
    裁定命返還其擔保金之場合，必供擔保人已撤回假扣押或假
    處分之執行，始得謂與民事訴訟法第104條第1項第3款所定
    之「訴訟終結」相當，而得依該條款行使定期催告之權利（
    最高法院86年度台抗字第53號裁定意旨參照），訴訟終結後
    定20日以上期間之催告，既屬法定要件之一，則催告必須在
    訴訟終結之後，否則不生催告之效力（最高法院87年度台抗
    字第454號裁定意旨參照）。
二、本件聲請意旨略以：聲請人為甲○○之債權人，並經本院87
    年度執字第172號民國（下同）94年6月27日執行命令以：債
    務人甲○○提存之擔保金，俟民事庭裁定准予返還擔保金確
    定或其他法定原因得取回提存物，應依本函將該債權移轉於
    債權人。查上開提存事件，本案業經本院85年度訴字第30號
    民事判決確定，惟甲○○怠於行使取回該擔保金之權利，為
    此聲請人代位甲○○以96年12月25日花蓮吉安宜昌郵局第
    214 號存證信函（下稱第214號存證信函）通知該提存事件
    受擔保利益人協泰營造廠股份有限公司（下稱協泰公司）於
    函到20日內對該擔保金行使權利，該存證信函業經協泰公司
    收受，協泰公司迄今均未對甲○○提起任何民事損害賠償訴
    訟等語，並提出：本院提存所99年1月14日函及前開存證信
    函影本各1份，爰依民事訴訟法第104條第1項之規定，聲請
    裁准予返還擔保金。
三、本院依職權調取相關卷宗，查甲○○前以對協泰公司有榮湖
    污水下水道工程、擎天污水下水道系統工程、水美污水道工
    程之承攬報酬債權新臺幣（下同）5,096,901元，向本院聲
    請對協泰公司在第三人金門縣政府之債權假扣押，經本院以
    85年度裁全字第9號裁定准許，甲○○持該裁定以如主文所
    示之提存物辦理提存（本院85年度存字第10號），經本院以
    85年度執全字第8號（併入本院85年度執全字第7號）假扣押
    執行，經本院調取前開假扣押裁定、提存事件、假扣押執行
    卷宗核閱無誤，並有本院執行處覆「本院85年度執全字第8
    號假扣押執行事件，債權人甲○○未具狀撤回假扣押執行」
    等語之99年3月25日金院樹85執全孝字第8號函1件在卷。本
    件相對人甲○○既已對協泰公司之債權聲請執行假扣押，並
    經本院執行處核發執行命令在案，相對人協泰公司即有因不
    當之假扣押執行而受有損害之可能，按諸上開最高法院判例
    見解，尚難認本件應供擔保之原因消滅。又聲請人雖於96年
    12月25日（發文日期）催告相對人於20日行使權利，惟於催
    告前並未撤回假扣押執行之聲請，且相對人亦曾於他案抗辯
    未收到聲請代位甲○○所寄發之第214號存證信函（見本院
    卷第7頁，福建高等法院金門分院97年度抗字第2號）。是以
    ，本件聲請人既係於假扣押執行程序終結前即已催告相對人
    行使權利，揆諸上開判解，其催告尚非適法，應不生合法催
    告之效力。末聲請人復未證明相對人同意其取回本件提存物
    。從而，聲請人聲請返還本件提存物，於法尚有未洽，不應
    准許。
四、爰裁定如主文。
中    華    民    國    99    年    3    月    26     日
                  民事庭  法  官  周美玲
上列正本證明與原本無異。
如不服本裁定應於送達後10日內向本院提出抗告狀，並應繳納抗
告費新台幣1,000 元。
中    華    民    國    99    年    3    月    26     日
                          書記官  許力方

司法院資訊處製作；財團法人民間司法改革基金會備份。
